臺灣士林地方法院民事裁定
111年度抗字第103號
抗  告  人  應以撒  
相  對  人  中租迪和股份有限公司
法定代理人  陳鳳龍  
上列當事人間聲請本票裁定事件，抗告人不服本院中華民國111
年3月18日111年度司票字第2569號裁定，提起抗告，本院裁定如
下：
    主  文
原裁定廢棄。
相對人於原審之聲請駁回。
聲請程序費用新臺幣壹仟元及抗告程序費用新臺幣壹仟元均由相
對人負擔。
    理  由
一、匯票到期不獲付款時，執票人於行使或保全匯票上權利之行
    為後，對於背書人、發票人及匯票上其他債務人得行使追索
    權；匯票上雖有免除作成拒絕證書之記載，執票人仍應於所
    定期限內為承兌或付款之提示。但對於執票人主張未為提示
    者，應負舉證之責，票據法第85條第1項、第95條定有明文
    。此依同法第124條之規定，於本票準用之。再本票內記載
    免除作成拒絕證書者，執票人仍應於所定期限內為付款之提
    示，僅主張執票人未為提示者，應負舉證之責而已，並非謂
    執票人可不於所定期限內為付款之提示（最高法院71年度台
    上字第3671號裁定意旨參照）。又本票為提示證券，具有提
    示性，亦即執票人權利之行使須現實出示證券（票據法第12
    4條準用同法第69條第1項），蓋因票據之占有與票據上權利
    之行使有不可分之關係，票據權利人向票據債務人請求履行
    票據上之債務，必須證明占有票據，證明占有票據最直接之
    方法，即提示票據。故所謂付款之提示，係票據執票人向付
    款人出示票據請求付款之謂，與民法上之「請求」相當，惟
    民法上之請求，其方法並無限制，口頭、書面，均非所問，
    票據法上之提示，則非現實提示票據不可，以資證明權利人
    確實占有票據。再行使或保全票據上權利之法律行為，其方
    式依行為地法，涉外民事法律適用法第21條第3項規定甚明
    ，臺灣地區與大陸地區人民關係條例第47條第3項亦有相同
    內容之規定。此所謂行使或保全票據上權利之行為，係指提
    示票據、請求付款或作成拒絕證書等行為。行為地則係指為
    該等行使或保全票據上權利行為之處所。
二、相對人於原審聲請意旨略以：其執有抗告人於民國108年12
    月27日簽發，金額為新臺幣（下同）8,700,000元，到期日1
    10年11月29日，付款地為臺北市○○區○○路000號8樓之本票乙
    紙（下稱系爭本票），並免除作成拒絕證書。詎料屆期提示
    ，僅獲支付部分款項，尚欠1,295,130元未獲付款，爰依票
    據法第123條規定，就所餘未清償之本金1,295,130元及自11
    0年11月29日起至清償日止，按週年利率16%計算之利息，聲
    請裁定准予強制執行等語。
三、抗告意旨略以：抗告人僅於110年1月20日起至同年3月2日在
    臺灣地區，其後即離境未再入境。相對人未曾向抗告人提示
    系爭本票，難認已合法行使追索權，爰請法院廢棄原裁定等
    語。
四、經查，抗告人於110年3月2日出境後均未再入境，而相對人
    係於111年3月8日在原法院提出聲請等節，有相對人所提聲
    請狀上收文章（見司票卷第8頁）及抗告人所提入出國日期
    證明書（見本院卷第20頁）可查，可證抗告人於系爭本票到
    期日即110年11月29日後，均不在臺灣地區，則抗告人所提
    證據，已足證明相對人並未在臺灣地區對抗告人依我國票據
    法現實提示系爭本票。又本院前於111年5月5日函請相對人
    於文到後7日內陳報系爭本票提示之地點，相對人僅陳稱本
    件應適用我國法律行使相關權利等語（見本院卷第36頁），
    而未陳報系爭本票提示於抗告人之地點，本院不能依涉外民
    事法律適用法第21條第3項、臺灣地區與大陸地區人民關係
    條例第47條第3項規定，定相對人行使或保全票據上權利所
    應適用之法律，自無從認定相對人是否已合法行使或保全系
    爭本票之權利，而不符票據法第124條準用同法第85條第1項
    行使追索權之要件。則相對人依同法第123條，聲請就系爭
    本票裁定准許強制執行，即屬於法不合。原裁定准許相對人
    在原審之聲請，容有違誤。抗告意旨指摘原裁定不當，為有
    理由，應由本院予以廢棄，並駁回相對人在原審之聲請。
五、對於非訟事件，依法應由關係人負擔費用者，法院裁定命關
    係人負擔時，應一併確定其數額，非訟事件法第24條第1項
    定有明文，爰依法確定本件聲請及抗告程序費用額如主文第
    3項所示。
六、據上論結，本件抗告有理由，依非訟事件法第46條、第21條
    第2項、第24條第1項，民事訴訟法第492條前段、第78條，
    裁定如主文。
中　　華　　民　　國　　111 　年　　5 　　月　　31　　日
                  民事第一庭法  官  江哲瑋
以上正本係照原本作成。
本件裁定不得再為抗告。
中　　華　　民　　國　　111 　年　　5 　　月　　31　　日
                            書記官 張祐誠